最高法院民事裁定　　　　　　　九十六年度台抗字第七五五號
抗　告　人　茂嘉科技股份有限公司
　　　　　　　　　　號3樓
法定代理人　甲○○
訴訟代理人　張澤平律師
上列抗告人因與相對人美商．蘋果電腦股份有限公司間請求排除
侵害等事件，對於中華民國九十六年八月一日台灣高等法院裁定
（九十六年度上字第一八五號），提起抗告，本院裁定如下：
    主  文
原裁定廢棄。
    理  由
本件原法院以本件民事訴訟之裁判，應以相對人與行政院公平交
易委員會間台北高等行政法院九十六年度訴字第九九八號公平交
易法事件行政訴訟之法律關係是否成立為據為由，依民事訴訟法
第一百八十二條及行政訴訟法第十二條規定，以職權裁定停止本
件民事訴訟程序。惟按訴訟全部或一部之裁判，以他訴訟之法律
關係是否成立為據者，法院得在他訴訟終結前，以裁定停止訴訟
程序；前項規定，於應依行政爭訟程序確定法律關係是否成立者
，準用之，民事訴訟法第一百八十二條定有明文。復按民事或刑
事訴訟之裁判，以行政處分是否無效或違法為據者，應依行政爭
訟程序確定之；前項行政爭訟程序已經開始者，於其程序確定前
，民事或刑事法院應停止其審判程序，行政訴訟法第十二條亦定
有明文。準此，民事訴訟之裁判必以行政爭訟程序確定之法律關
係是否成立或行政處分是否無效或違法為先決要件者，始應由認
定先決事實之行政法院或受理訴願機關先為裁判或決定，以該確
定裁判或決定所認定之事實作為民事法院裁判時認定事實之基礎
。若行政爭訟程序之法律關係是否成立及行政處分是否無效或違
法，並非民事訴訟之先決問題，則民事法院即毋庸停止訴訟程序
，應自行調查審認，以免當事人受延滯訴訟之不利益。經查相對
人提起本件排除侵害訴訟，係以抗告人製造、販售、運送、輸出
、輸入使用 「Super Shuffle」【圖片見第一審台灣士林地方法
院九十四年度訴字第一一○九號卷(一)第四五八頁以下】及該案判
決附件二圖片１所示「Top Tangent」、圖片２所示「EZ Tange-
nt」、圖片３所示 「Super Tangent」等數位音樂隨身碟，與附
件一圖片所示相對人之「iPod Shuffle」商品外觀相同或近似，
對消費者產生混淆，及利用相對人商譽之搭便車（free rider）
行為，違反公平交易法第二十條第一項第一款、第二十四條規定
，依據同法第三十條規定，請求法院排除侵害，此屬抗告人應否
負民事責任之問題。而相對人另以同一基礎事實向行政主管機關
行政院公平交易委員會檢舉抗告人違反公平交易法第二十條第一
項第一款及第二十四條，經該委員會認無違法，惟為避免抗告人
爾後觸法或影響交易秩序，而給予警示，相對人不服向行政院提
起訴願，經該院訴願審議委員會駁回訴願，嗣經相對人向台灣高
等行政法院提起行政訴訟（九十六年度訴字第九九八號）在案。
該行政爭訟程序係行政主管機關對抗告人有無違反公平交易法之
上開規定而應否令其負行政責任，加以調查處理。而抗告人之行
為有無侵害相對人之私權，應否依公平交易法第三十條規定負民
事責任，本院可自行認定。是本件民事訴訟自非以行政爭訟之認
定為先決要件，原法院遽裁定本件於另案行政訴訟終結前，停止
訴訟程序，自有違誤。抗告意旨，指摘原裁定不當，聲明廢棄，
非無理由。
據上論結，本件抗告為有理由。依民事訴訟法第四百九十二條，
裁定如主文。
中　　華　　民　　國　九十六　年　　十　　月　 十九 　日
                      最高法院民事第二庭
                          審判長法官  吳　正　一
                                法官  劉　福　聲
                                法官  阮　富　枝
                                法官  顏　南　全
                                法官  黃　義　豐
      本件正本證明與原本無異
                                      書  記  官
中　　華　　民　　國　九十六　年 　十一 　月　　一　　日
                                                      Ｅ
